臺灣高等法院刑事裁定　　　 　　　　　　　　　　 九十一年度交抗字第二十八號
　　抗告人即
　　受處分人　甲○○
右抗告人因違反道路交通管理處罰條例案件，不服臺灣臺北地方法院九十年度交聲字
第九號，中華民國九十年十二月二十四日裁定，提起抗告，本院裁定如左：
    主  文
抗告駁回。
    理  由
一、抗告意旨略以：抗告人即受處分人甲○○於民國八十九年十月二十四日晚上，騎
    乘車號ＡＯＤ─七三八號機車，沿臺北市○○○路南下欲右轉衡陽路，正越過停
    止線及行人穿越道時，遵行方向之車道號誌已由綠燈轉為黃燈，抗告人為閃避一
    急速右轉之公車，乃靠邊暫停於重慶南路之行人穿越道起點上，俟公車右轉完成
    後才尾隨右轉衡陽路行駛，惟行至距重慶南路、衡陽路路口約五十公尺處，即為
    警以未禮讓行人優先通過為由攔車取締。因當時員警所站位置，距離路口有五十
    公尺遠，自無法看清重慶南路行人穿越道上之路況，且因建築物之遮蔽，更無法
    看見抗告人當時靠邊暫停之位置，再加上當時天色已暗，能見度大為降低，員警
    指稱抗告人有前揭違規事實，顯屬臆測。又抗告人當時穿過重慶南路上之行人穿
    越道時，行人號誌燈為紅燈，路口並無行人通行，於抗告人右轉至衡陽路時，衡
    陽路上之行人穿越道上之號誌亦為紅燈，其間亦無行人通行。員警於原審作證時
    ，為掩飾執行勤務上之瑕疵，證詞自難期公正，且距舉發日已逾半年，自不可能
    詳細記得當時之情形，是原審以此認定抗告人違規，與事實不符，爰提起抗告云
    云。
二、按道路交通安全規則第二條第一項第一款及道路交通管理處罰條例第三條第八款
    均明文規定該等有關道路交通管理法規所指之「汽車」包含「機器腳踏車」。次
    按汽車駕駛人駕駛汽車行近行人穿越道前，應減速慢行，遇有行人穿越時，無論
    有無交通警察指揮或號誌指示，均應暫停讓行人先行通過，道路交通安全規則第
    一百零三條定有明文。又汽車駕駛人駕駛汽車，遇行人穿越道有行人穿越時，有
    不暫停讓行人先行通過者，處新臺幣（下同）六百元以上一千八百元以下罰鍰，
    道路交通管理處罰條例第四十四條第二款亦有規定。
三、經查：
（一）抗告人於八十九年十月二十四日晚八時五十五分許，騎乘車號ＡＯＤ─七三八
      號重型機器腳踏車，沿臺北市○○○路由北往南方向行駛，途經設有行人穿越
      道之重慶南路、衡陽路交岔路口時，未暫停讓行人穿越道上之行人先行通過，
      逕自騎車右轉衡陽路行駛，為臺北市政府警察局中正第一分局警備隊員警許昆
      評攔停稽查，以其有違反道路交通管理處罰條例第四十四條第二款規定，掣製
      臺北市政府警察局警交大字第ＡＢＵ五四０六四二號舉發違反道路交通管理事
      件通知單，當場舉發，並移由原處分機關臺北市交通事件裁決所，於八十九年
      十二月十三日，依道路交通管理處罰條例第四十四條第二款（贅載「第一項」
      ）規定裁處六百元罰鍰處分，有原舉發通知單、裁決書各一紙附卷可稽。
（二）證人即舉發之員警許昆評於原審時證稱：因該時段人車擁擠，伊站於重慶南路
      （北往南）右轉衡陽路之衡陽路上，距路口三十至五十公尺遠，面向重慶南路
      取締汽機車駕駛人有無讓行人穿越道上之行人優先通行。受處分人騎車右轉前
      ，已有一輛公車自重慶南路右轉衡陽路，公車是在綠燈時進入路口，公車後方
      及右側無其他車輛，完成轉彎動作至衡陽路時，重慶南路上之號誌已變為紅燈
      ，受處分人是在紅燈的情況下，以頗快之速度通過該交岔路口重慶南路上之行
      人穿越道，右轉進入衡陽路，當時只有受處分人之機車通過重慶南路的行人穿
      越道，同向其他車輛都已停駛，當時重慶南路上的行人穿越道兩側都有行人聚
      集準備穿越，有部分人已踩上行人穿越道，本件是舉發受處分人在重慶南路行
      人穿越道上未讓行人先行等語在卷（見原審卷第二十二頁）。
（三）抗告人雖辯稱：其於號誌由綠燈轉黃燈時，已通過停止線及行人穿越道，後來
      是先讓公車右轉，才暫停該行人穿越道之起點旁（即卷附抗告人所提出之照片
      編號二及編號三所示之紅圈處），待公車轉彎後才右轉，其並未紅燈右轉，亦
      未影響行人通行云云。惟查：
  １、抗告人向原處分機關申訴時，係稱：其於前揭時日晚間，由重慶南路南下右轉
      衡陽路，在越過停止線的同時，燈號正轉為黃燈，若其緊急煞車，非但危險，
      也影響行人通行（因已壓到行人穿越道之斑馬線），而後方已有來車，無法後
      退。當時其左方有一輛公車正在右轉，若其不繼續前行，恐有擦撞危險，是在
      考量上述情形後，判斷應立即前行右轉才不致影響交通。然而，右轉後遭員警
      攔阻云云，有臺北市交通事件裁決所受理民眾交通違規申訴紀錄表附卷可稽（
      見原審卷第九頁）。其於申訴時，並未提及為閃避公車，而將機車暫停路旁一
      節，是其嗣後改稱有將機車暫停路旁等情，是否真實，已有可疑。
  ２、抗告人雖又辯稱：其於綠燈變黃燈時，已穿越重慶南路上之停止線及行人穿越
      道云云。然查，如果其所辯屬實，則其之後暫停時，機車位置應係在行人穿越
      道前方之機車待轉區內或旁邊，而該區依舉發員警所站位置，可清楚看見，此
      有其提出之照片附本院卷可憑。惟依證人許昆評上述證詞可知，證人並未見到
      抗告人有將機車暫停於該處。參以抗告人復稱：當時機車係暫停於該行人穿越
      道上之起點，尚未超越行人穿越道等情，其前後所述顯相矛盾。是抗告人稱其
      於綠燈變黃燈時，已穿越停止線及行人穿越道，嗣後為等公車右轉而將機車停
      於路旁云云，實難以採信。況且，縱認抗告人確有將機車暫停於上述路旁，惟
      參諸抗告人所述，其係於重慶南路上之號誌由綠燈轉黃燈時，為閃避右轉之公
      車而暫停路旁，等公車轉彎完後才右轉等情，則抗告人暫停時既已係黃燈，待
      公車轉彎後，重慶南路上直行之管制號誌勢必已轉為紅燈，其待公車轉彎後才
      右轉，顯係於紅燈時才右轉無誤。證人許昆評稱：抗告人係紅燈時才穿越重慶
      南路上之行人穿越道右轉，當時路口有行人等待穿越等情，應與事實相符，堪
      信為真。抗告人以其並無在紅燈時穿越行人穿越道右轉云云，委無足採。從而
      ，抗告人有駕車行經行人穿越道，未暫停讓行人先行之違規事實，洵堪認定。
四、原裁定以抗告人有前揭違規行為，事證明確，認原處分機關依道路交通管理處罰
    條例第四十四條第二款規定，裁處最低額之六百元罰鍰，洵無違誤，並依道路交
    通管理處罰辦法第十九條，駁回抗告人對原處分機關前開裁決之異議，核無不合
    。抗告意旨仍執前詞，指摘原裁定不當，為無理由，應予駁回。
據上論斷，應依道路交通案件處理辦法第二十六條，刑事訴訟法第四百十二條，裁定
如主文。
中      華      民      國      九十一   年     一    月       十八     日
                              臺灣高等法院刑事第五庭
                                  審判長法  官  曾  德  水
                                        法  官  趙  功  恆
                                        法  官  林  立  華
右正本證明與原本無異。
不得再抗告。
      書記官  廖  月  女
中      華      民      國      九十一   年     一    月       十八     日
